【裁判字號】    89,台上,2783
【裁判日期】    890518
【裁判案由】    違反毒品危害防制條例
【裁判全文】
最高法院刑事判決                              八十九年度台上字第二七八三號
    上  訴  人  甲○○
右上訴人因違反毒品危害防制條例案件，不服台灣高等法院中華民國八十九年三月三
日第二審更審判決（八十八年度上更(一)字第八○四號，起訴案號：台灣台北地方法院
檢察署八十七年度偵字第一五二四六、第一五二四八、第二四七九六號），提起上訴
，本院判決如左：
    主  文
原判決撤銷，發回台灣高等法院。
    理  由
本件原判決認定另案被告路涵瀛因違反毒品危害防制條例案件為警查獲，據其供述所
施用之第二級毒品安非他命係經由上訴人甲○○之管道所購得；警方於民國八十七年
七月二十一日下午四、五時許，示意路涵瀛撥打0000000000之行動電話與
當時正與徐明來（未到案，另結）、彭曉薇（另案偵辦）駕車在苗栗地區遊玩之上訴
人聯繫，欲以新臺幣（下同）三十二萬元購買安非他命半公斤（即五百公克）。詎上
訴人為圖可自該次交易中獲取一兩安非他命約三萬元之利潤，俾可供其繳交另案易科
罰金之用，乃與徐明來商議販入安非他命，而徐明來亦思及其販入半公斤之安非他命
僅需二十五萬元之代價，如以三十二萬元之價格售出亦可從中牟利七萬元。上訴人、
徐明來遂基於共同之犯意聯絡，由徐明來負責對外購買安非他命，而上訴人則與路涵
瀛約定以苗栗縣苗栗市新英里新勝十八鄰十五之一號「萊因河汽車旅館」八二三室作
為交易之處所。嗣由徐明來駕車搭載上訴人、彭曉薇於同日下午七時許抵達「萊因河
汽車旅館」八二三室內等候；徐明來則再駕車至同縣公館鄉某渡假小木屋中，透過其
塗姓成年友人向綽號「阿成」之不詳姓名成年男子販入安非他命十一小包後，依約於
同日二十一時三十分許返回「萊因河汽車旅館」擬予出售。徐明來甫進入旅館之房間
內，即為在場守候之警員當場逮獲，並扣得上開安非他命十小包（淨重三六六點七七
公克）；徐明來則趁機將販入之另一包安非他命（淨重一點五○公克）藏置於上訴人
之皮包內。隨後亦經台灣台北看守所人員於同月卅日下午四時二十分許，在該所內查
獲等情。因而維持第一審論處上訴人共同販賣第二級毒品，累犯罪刑之判決，駁回其
在第二審之上訴。固非無見。惟查：(一)累犯之成立，以前受有期徒刑執行完畢，或受
無期徒刑或有期徒刑一部之執行而赦免後，五年以內再犯有期徒刑以上之罪者為要件
。又二以上徒刑併執行者，假釋所定最低應執行之期間，合併計算之。所餘刑期亦應
合併計算，於該期間內未經撤銷假釋者，未執行之刑，始以已執行論，刑事訴訟法第
三百七十八條，刑法第四十七條、第七十九條第一項、第七十九條之一第一項、第三
項分別定有明文。是以在二以上有期徒刑合併（即接續）執行之情形，經許其假釋出
獄者，不論假釋出獄前所執行之期間，是否已逾其中一罪或數罪之刑期，均應認為尚
未執行完畢，斯時若再犯有期徒刑以上之罪，即不得以累犯論。本件第一審判決認定
上訴人前於八十三年間因違反藥事法及麻醉藥品管理條例案件，經台灣台北地方法院
分別判處有期徒刑四月、六月確定，應執行有期徒刑八月，緩刑四年；另於同年間再
犯違反麻醉藥品管理條例案件，經判處有期徒刑六月確定，前案所受緩刑宣告即予撤
銷。又於八十四年間犯偽造文書罪及違反麻醉藥品管理條例案件，經台灣台北地方法
院分別判處有期徒刑三月、五月，所受有期徒刑六月部分，自八十四年十月十八日起
至八十五年四月十七日止執行，再自八十五年四月十八日起至八十五年七月十七日止
，接續執行偽造文書案件所受有期徒刑三月之執行；又自八十五年七月十八日起，接
續前開違反藥事法及麻醉藥品管理條例所受（應執行之）有期徒刑八月之執行，於八
十五年九月六日因縮短刑期假釋出監（縮刑期滿日期為八十六年六月二十七日）。嗣
又於八十六年十二月三十一日因妨害自由及違反麻醉藥品管理條例案件，經台灣台北
地方法院分別判處有期徒刑五月及六月，並定其應執行之刑為九月，致其前開假釋再
經撤銷，所殘餘之刑期有期徒刑九月二十一日，自八十七年九月二十二日再予執行，
於八十九年一月十二日執行完畢。茲上訴人於八十七年七月二十一日所犯本件販賣第
二級毒品罪，係於前案有期徒刑執行完畢後，五年以內再犯有期徒刑以上之罪，爰依
累犯之規定，加重其刑等情。倘若第一審所認定之前科資料無訛，上訴人因違反麻醉
藥品管理條例案件、偽造文書、違反藥事法及麻醉藥品管理條例所處有期徒刑六月、
三月、八月數罪，因合併（即接續）執行之關係，而許其假釋。今其假釋既已撤銷，
依上述說明，即難以認定前開有期徒刑六月、三月均已執行完畢，而據以累犯論處。
第一審判決疏未注及此，遽以累犯論處，其適用法則即有所違誤，原審未予細察予以
糾正，逕行維持均有不當。(二)實施刑事訴訟程序之公務員，應兼顧實質的發見及程
序之正義，以保護被告之合法權益。故八十六年十二月十九日修正公布之刑事訴訟法
第九十五條第一款規定：「(1)訊問被告應先告知犯罪嫌疑及所犯所有罪名，罪名經告
知後，認為應變更者，應再告知。(2)得保持緘默，無須違背自己之意思而為陳述。(3)
得選任辯護人。(4)得請求調查有利之證據。」旨在使被告得以充分行使防禦權，以達
刑事訴訟發見真實及兼顧程序公平之目的，且其既屬總則之規定，自於各審級之訴訟
均有其適用。卷查第一審於歷次調查及審判期日訊問上訴人時，均未踐行上開程序，
其訴訟程序顯有瑕疵。原審未說明毋須加以糾正之理由，併予維持亦有疏漏。上訴意
旨雖未指摘及此，然為本院得依職權調查之事項，應認原判決仍有撤銷發回更審之原
因。
據上論結，應依刑事訴訟法第三百九十七條、第四百零一條，判決如主文。
中      華      民      國    八十九    年      五      月     十八     日
                              最高法院刑事第六庭
                                  審判長法官  紀  俊  乾
                                        法官  黃  正  興
                                        法官  陳  東  誥
                                        法官  張  春  福
                                        法官  韓  金  秀
      右正本證明與原本無異
                                              書  記  官
中      華      民      國    八十九    年      五      月    二十三    日


司法院資訊處製作；財團法人民間司法改革基金會備份。
